【裁判字號】    95,上訴,1427
【裁判日期】    950622
【裁判案由】    搶奪等
【裁判全文】
臺灣高等法院刑事判決                95年度上訴字第1427號
上  訴  人  臺灣臺北地方法院檢察署檢察官
被      告  乙○○
上列上訴人因被告搶奪案件，不服臺灣臺北地方法院95年度交訴
字第6號，中華民國95年3月20日第一審判決（起訴案號：臺灣臺
北地方法院檢察署94年度偵字第22687號），提起上訴，本院判
決如下：
    主  文
上訴駁回。
    事  實
一、乙○○前於九十年間因施用毒品案件，經臺灣桃園地方法院
    以九十年度訴字第三四六號判處有期徒刑五月，如易科罰金
    ，以三百元折算一日確定，於九十一年三月一日易科罰金執
    行完畢，猶不知悔改，其因犯公共危險案件，經同院以九十
    三年度交簡字第四九號判處罰金二萬五千元，於九十三年十
    二月三十一日繳納罰金執行完畢，仍不思戒酒，於九十四年
    十一月二十二日二十二時許，在台北市某處飲用洋酒，已達
    不能安全駕駛動力交通工具之程度後，竟仍駕駛車號三七七
    九─ＫＥ號自用小客車上路 (乙○○公共危險部分業經判處
    罪刑確定)，於翌日（二十三日）凌晨四時二十分許，行至
    台北市松山區○○○路四六三號「北極星菁仔批發行」前，
    並進入店內向店員甲○○借電話使用，嗣因電話無法撥通，
    乙○○竟將電話摔出店外、傾倒店內擺放桌上香煙之櫥櫃，
    並作勢欲毆打甲○○，於離去之時，竟另行意圖為自己不法
    之所有，趁甲○○不及抗拒之際，強取散落於桌上之大衛杜
    夫香菸一包後，駕駛前揭自小客車逃逸，適台北市政府警察
    局中山分局建國派出所警員李俊忠於該處執行巡邏勤務，聽
    聞甲○○之求救聲，隨即開車追捕乙○○，乙○○於逃逸途
    中，復擦撞停放在臺北市○○區○○路三五六巷六三號前正
    在卸貨之陳淑貞所有之車號九四０八─ＫＤ號自用小貨車，
    嗣於九十四年十一月二十三日上午五時許，在台北市○○區
    ○○街三一號前，為警逮捕並於車內右前座查得大衛杜夫香
    煙一包，另測試出乙○○酒後呼氣酒精濃度高達每公升一．
    一二毫克（ＭＧ／Ｌ），因而被查獲。
二、案經台北市政府警察局中山分局報請臺灣臺北地方法院檢察
    署檢察官偵查起訴。
    理  由
一、訊據被告乙○○矢口否認有搶奪犯行，辯稱：「伊當時喝醉
    了，意識不清楚，直到做（警詢）筆錄時才知道這件事（在
    檳榔攤拿了一包煙），當時伊身上有很多錢，也不知道為什
    麼要拿壹包煙，洵無搶奪犯意。」云云。查：
(一)被告於原審九十五年三月四日審理時自承其確自北極星菁仔
    批發行取走一包香煙，惟以其酒醉意識不清辯稱其無搶奪之
    意云云。然據證人甲○○於迭於警詢、偵查及原審審理時均
    證稱其於案發當時在台北市松山區○○○路四六三號「北極
    星菁仔批發行」值夜班時，被告進入店內向其借電話使用，
    講話顛顛倒倒，且有點大聲，像喝醉酒的人，後因電話無法
    撥通，被告竟將電話摔出店外、傾倒店內擺放香菸之櫥櫃，
    並作勢欲毆打證人，於離去之時，竟趁其不備之際，搶奪散
    落於桌上之大衛杜夫香煙一包後，駕駛前揭自小客車離去，
    其親眼見到被告取走桌上的香煙，但其想賠一包煙就算了，
    沒有阻擋，扣案之香煙確係其店內之香煙等情（詳偵卷第九
    至十一頁、第五五頁及原審九十五年三月四日審判筆錄），
    衡諸證人甲○○與被告素不相識，諒無設詞誣攀被告之理，
    其證人復始終如一，應堪採信。
(二)被告於原審審理時供承知道其進入證人甲○○店內時，向一
    個人借電話要打，因其要打電話給朋友，請朋友前去載他，
    但電話不通，其便生氣起來等情（詳原審九十五年三月四日
    審判筆錄），核與證人所證上情相符，被告於進入前開店內
    時雖因酒醉，說話顛顛倒倒，但其於當時既知要撥打電話請
    友人前去接他，於電話不通時又知生氣，將電話摔出店外、
    傾倒店內擺放香菸之櫥櫃，並作勢欲毆打證人，而於離去之
    時，取走散落於桌上之大衛杜夫香煙一包，顯見被告於取走
    香煙時，雖有酒意，但意識尚屬清晰，仍具理解事理及控制
    自我行為之能力，即不影響其刑事責任能力，其辯稱案發當
    時酒醉意識不清，無搶奪之意云云，屬事後卸責之詞，不足
    採信。此外，復有被告為警查獲後，經警拍攝其車內副駕駛
    座上確放置大衛杜夫牌香煙一包之照片一幀及贓物認領保管
    單一件在卷可憑，被告確意圖為自己不法所有而搶奪前開香
    煙一包無疑。至於被告聲請傳喚其會計證明案發天其身上有
    錢，與其是否成立搶奪乙節之成立係屬二事，不足以遽此即
    推翻其確有上揭搶奪犯行，且前開待證事實已臻明確，核無
    必要，併此敘明。綜上所述，本件事證已臻明確，被告搶奪
    犯行堪以認定，應依法論科。
二、核被告所為，係犯刑法第三百二十五條第一項之搶奪罪。被
    告前於九十年間因施用毒品案件，經臺灣桃園地方法院以九
    十年度訴字第三四六號判處有期徒刑五月，如易科罰金，以
    三百元折算一日確定，於九十一年三月一日易科罰金執行完
    畢，有本院被告前案紀錄表一件在卷可參，其受有期徒刑之
    執行完畢，五年以內再犯本件有期徒刑以上之罪，為累犯，
    應依刑法第四十七條規定加重其刑。再被告於酒後一時衝動
    搶奪香煙一包，金額尚低，事後知所悔悟，業得證人甲○○
    之諒解，業據證人甲○○於原審審理時證述屬實，並已將扣
    案之香煙一包領回，依搶奪罪之法定刑而言實屬情輕法重，
    客觀上足以引起一般同情，基於衡平原則認堪予憫恕，且被
    告符合累犯之加重要件，雖科以法定最低度之刑，猶嫌過重
    ，依刑法第五十九條規定，減輕其刑，並先加後減之。原審
    認被告事證明確，依刑法第三百二十五條第一項、第四十七
    條、第五十九條、第四十一條第一項前段，罰金罰鍰提高標
    準條例第二條，並審酌被告已有酒後駕車之公共危險前科，
    有本院被告前案紀錄表一件附卷足憑，又犯本件酒後駕車之
    公共危險罪，並於酒後一時衝動搶奪香煙一包、犯罪後否認
    搶奪犯行，暨被告犯罪之動機、目的、生活狀況、智識程度
    等一切情狀，量處被告有期徒刑五月，並諭知易科罰金之折
    算標準，經核認事用法，均無不當，量刑亦屬妥適。檢察官
    上訴意旨以：刑法第325條第1項搶奪罪之法定刑係6月以上5
    年以下有期徒刑，被告係累犯，依法應加重本刑至2分之1，
    即應在有期徒刑9月以上，7年6月以下之範圍內量定具體之
    宣告刑。原審固認被告損害之法益尚輕，且已知所悔悟，符
    合刑法第59條堪予憫恕等情，認科以最低有期徒刑9月之刑
    猶嫌過重，乃依法減輕，判處被告有期徒刑5月。然被告於
    取走香煙時，雖有酒意，但意識尚屬清晰，仍具理解事理及
    控制自我行為之能力，猶摔棄向證人甲○○借用之電話、傾
    倒擺放香煙之櫥櫃，並作勢欲毆打甲○○，再趁甲○○不備
    ，掠取散落之香煙1包逃逸，被告在意識尚屬清醒之情況下
    ，猶為如此激烈之舉動，其犯罪行為所造成之損害雖不可謂
    重，然對於被害人心理上之恐懼非可謂不巨，科刑似不宜過
    輕，以免罪刑失衡，有悖於國民之法律感情。綜上所述，原
    判決科刑之輕重難謂允當云云。查被告係因酒後一時衝動搶
    奪財物僅香煙一包，其價值不過新台幣六十元，事後取得被
    害人甲○○之諒解，該香煙一包並由甲○○領回，依搶奪罪
    之法定刑而言實屬情輕法重，客觀上足以引起一般同情，基
    於衡平原則堪予憫恕，原審因依刑法第五十九條規定，減輕
    其刑，並無不當。檢察官仍執前詞上訴，為無理由，應予駁
    回。
據上論斷，應依刑事訴訟法第368條，判決如主文。
本案經檢察官黃全祿到庭執行職務。
中    華    民    國    95    年    6    月    22    日
                  刑事第十二庭  審判長法  官  蔡永昌
                                      法  官  陳榮和
                                      法  官  張正亞
以上正本證明與原本無異。
如不服本判決，應於收受送達後十日內向本院提出上訴書狀，其
未敘述上訴之理由者並得於提起上訴後十日內向本院補提理由書
（均須按他造當事人之人數附繕本）。
                                      書記官  鄭信昱
中    華    民    國    95    年    6     月    22    日
附錄：本案論罪科刑法條全文
中華民國刑法第325條第1項
意圖為自己或第三人不法之所有，而搶奪他人之動產者，處 6 月
以上 5 年以下有期徒刑。
因而致人於死者，處無期徒刑或 7 年以上有期徒刑，致重傷者，
處 3 年以上 10 年以下有期徒刑。
第 1 項之未遂犯罰之。


司法院資訊處製作；財團法人民間司法改革基金會備份。
